臺灣桃園地方法院刑事判決　　　　　100年度交簡上字第159號
上　訴　人　臺灣桃園地方法院檢察署檢察官
被　　　告　林峻滕
上列上訴人因被告業務過失傷害案件，不服本院100 年度桃交簡
字第1651號，中華民國100 年7 月5 日第一審刑事簡易判決（聲
請簡易判決處刑書案號：臺灣桃園地方法院檢察署100 年度偵字
第2215號），提起上訴，本院管轄之第二審合議庭判決如下：
    主  文
上訴駁回。
林峻滕緩刑貳年。
    事  實
一、林峻滕以駕駛營業用小客車為業，係從事業務之人，於民國
    99年1 月9 日晚間，駕駛車牌號碼158-NU營業用小客車，自
    桃園縣桃園市○○路○ 段324 號之加油站出口，欲起駛進入
    介壽路1 段之車道上，詎其本應注意車前狀況，並隨時採取
    必要之安全措施，且起駛前應注意前後左右有無障礙或車輛
    行人，並應讓行進中之車輛行人優先通行。而依當時晴天、
    夜間有照明及視距良好，無不能注意之情事，竟疏未注意，
    貿然於同日晚間11時21分許起始前進，適斯時有張國保騎乘
    車牌號碼073-DMY 號重型機車，沿桃園市○○路○ 段由西往
    東方向行經該處，林峻滕發現時已閃煞未及，兩車因而發生
    碰撞，致張國保人車倒地，受有右肩及右膝多處挫傷之傷害
    。林峻滕於肇事後，在有偵查犯罪職權之機關或公務員發覺
    其犯罪前，向到場處理車禍事故之警員表示其為肇事車輛之
    駕駛人，自首而接受裁判。
二、案經張國保告訴臺灣桃園地方法院檢察署檢察官偵查後聲請
    簡易判決處刑。
    理  由
壹、證據能力：
一、按被告以外之人於審判外之言詞或書面陳述，除法律有規定
    者外，不得作為證據。又被告以外之人於審判外之陳述，雖
    不符前4 條之規定，而經當事人於審判程序同意作為證據，
    法院審酌該言詞陳述或書面陳述作成時之情況，認為適當者
    ，亦得為證據。當事人、代理人或辯護人於法院調查證據時
    ，知有第159 條第1 項不得為證據之情形，而未於言詞辯論
    終結前聲明異議者，視為有前項同意，刑事訴訟法159 條第
    1 項、第159 條之5 分別定有明文。查證人即告訴人張國保
    於警詢時、偵訊中之陳述，固係審判外之陳述而屬傳聞證據
    ，惟被告就上開審判外之陳述，於本院審理中，同意有證據
    能力（見本院卷第29頁反面），而本院審酌該證人陳述作成
    時之情況，並無違法取證及證明力過低之瑕疵，亦認以之作
    為證據為適當，依前揭規定說明，自有證據能力。
二、按刑事訴訟法第159 條之4 第2 款規定：除顯有不可信之情
    況外，從事業務之人於業務上或通常業務過程所須製作之紀
    錄文書、證明文書，得為證據。係因該等文書為從事業務之
    人，於通常業務過程不間斷、有規律而準確之記載，且大部
    分紀錄係完成於業務終了前後，無預見日後可能會被提供作
    為證據之偽造動機，其虛偽之可能性小，除非該等紀錄文書
    或證明文書有顯然不可信之情況，否則有承認其為證據之必
    要。醫院病歷及診斷證明書，係病患就診時，醫師就其病患
    所為之診斷及治療處置，所製作之紀錄文書及證明文書。犯
    罪事件中之被害人因身體所受之傷害前往醫療院所接受治療
    ，並要求醫師依據診斷結果開立診斷證明書，就被害人之立
    場而言，該診斷證明書固然可能供日後訴訟上之證明之特定
    目的使用，然就醫師之立場而言，仍屬從事醫療業務之人，
    於例行性之診療過程中，依據實際診斷結果而製作之病歷及
    診斷證明書，自屬於醫療業務上或通常醫療業務過程所製作
    之紀錄文書、證明文書，依刑事訴訟法第159 條之4 第2 款
    規定，除顯有不可信之情況外，得為證據（最高法院99年度
    台上字第1391號判決參照）。本件天主教聖保祿修女會醫院
    所出具之張國保之診斷證明書1 紙（見他字卷第3 頁、第25
    頁），係該院醫師於張國保前往就診時，於執行醫療業務中
    製作之紀錄文書及證明文書，並無顯有不可信之情況，依上
    揭說明，自有證據能力，得為證據。
三、按法院或檢察官得囑託醫院、學校或其他相當之機關、團體
    為鑑定，或審查他人之鑑定，並準用第203 條至第206 條之
    1 之規定；其須以言詞報告或說明時，得命實施鑑定或審查
    之人為之，刑事訴訟法第208 條第1 項定有明文。又於囑託
    醫院、學校或其他相當之機關、團體為鑑定，或審查他人之
    鑑定時，是否命實施鑑定或審查之人以言詞報告或說明，乃
    法院得自由酌裁之事項，未實施鑑定或審查之人以言詞報告
    或說明，並不影響該鑑定之證據能力（最高法院92年台上字
    第6570號判決參照）。檢察官函請台灣省桃園縣區車輛行車
    事故鑑定委員會鑑定本件車禍相關當事人肇事責任，經該委
    員會出具99年12月13日桃縣行字第0995204874號函覆鑑定意
    見書（見他字卷第53至56頁），依上開規定，均具有證據能
    力。
四、另本件認定事實所引用之卷內其餘卷證資料，並無證據證明
    係公務員違背法定程序所取得，被告於審判程序中復未於言
    詞辯論終結前表示異議，且該等卷內之文書證據，為公務員
    就本案車禍依其職責所製作者，為公務員職務上製作之紀錄
    文書及證明文書，亦無刑事訴訟法第159 條之4 第1 款所定
    之顯有不可信之情況與不得作為證據之情形，則依該條款及
    刑事訴訟法第159 條之5 之規定，本件認定事實所引用之所
    有文書證據，均有證據能力，合先敘明。
貳、實體部分：
一、訊據被告林峻滕對於上開事實坦承不諱（見本院卷第29頁反
    面、第46頁），核與證人即告訴人張國保於警詢、偵訊之證
    詞（見他字卷第17至20頁、第42至43頁）相符。而被告平日
    以駕駛營業用小客車為業，案發時係駕駛營業用小客車執行
    業務，另有被告駕駛執照、營業小客車行照及案發照片可佐
    （他字卷第27頁、第29至34頁），自屬從事駕駛業務之人。
    按汽車行駛時，駕駛人應注意車前狀況，並隨時採取必要之
    安全措施，且起駛前應注意前後左右有無障礙或車輛行人，
    並應讓行進中之車輛行人優先通行，道路交通安全規則第94
    條第3 項及第89條第1 項第6 款規定甚明。被告駕駛上開營
    業用小客車於前揭時、地執行業務，行經肇事路段時，依法
    即負有前揭注意義務，而肇事之時為晴天、夜間有照明且視
    距良好，並無不能注意之情事，被告疏未注意車前狀況，未
    於起駛時注意前後左右有無車輛，讓行進中之車輛行人優先
    通行，即貿然前行，而與告訴人所騎之機車相撞，其有業務
    上過失甚明；另告訴人縱有未注意車前狀況之過失，亦無解
    於被告之刑責。就被告之業務上過失行為之認定，亦有道路
    交通事故現場圖、道路交通事故調查報告表（一）、（二）
    、現場照片多張等在卷可稽（見他字卷第21至23頁、第29至
    34頁）。且台灣省桃園縣區車輛行車事故鑑定委員會出具之
    鑑定意見書，對於本件車禍過失責任之認定，亦與本院上開
    認定相合（見他字卷第53至56頁）。而告訴人張國保確因本
    件車禍，受有左肩及右膝多處挫傷之傷害，有天主教聖保祿
    修女會醫院出具之診斷證明書（見他字卷第25頁）附卷可稽
    ，其所受傷害結果，顯係因被告欠缺注意，違反上述注意義
    務規定，而製造社會所不容許之風險所造成，足見被告過失
    與告訴人受傷間顯有相當因果關係。稽上各情，足認被告前
    揭具任意性之自白核與事實相符，而屬可信，本件事證明確
    ，被告犯行洵堪認定，應依法論科。
二、核被告所為，係犯刑法第284 條第2 項前段之業務過失傷害
    罪。被告於肇事後，在有偵查犯罪職權之機關或公務員發覺
    其犯罪前，向到場處理車禍事故之警員表示其為肇事車輛之
    駕駛人，自首而接受裁判，有查獲員警彭詠亭所製作之桃園
    縣政府警察局道路交通事故肇事人自首情形紀錄表1 份存卷
    足按（見他字卷第26頁），足認被告對於未發覺之罪有自首
    而受裁判之情，爰依刑法第62條前段之規定，減輕其刑。原
    審同上認定，併審酌被告因一時疏失，導致告訴人受有如犯
    罪事實欄所述之傷害，實應予非難，惟念被告於檢察官偵訊
    時表示欲以13,000和解，然因告訴人不願撤回告訴，以致和
    解無法成立，犯後態度尚可，且被告前無任何犯罪科刑紀錄
    ，有臺灣高等法院被告前案紀錄表在卷可按，素行良好，兼
    衡酌被告過失程度、智識、告訴人張國保所受傷害以及告訴
    人為本件車禍之肇事次因等一切情狀，量處拘役15日，如易
    科罰金以新台幣1 千元折算1 日，本院認原審除認事用法均
    無違誤外，量刑亦屬妥適，應予維持。
三、檢察官循告訴人張國保之請求提起上訴，認本件被告不與告
    訴人和解，犯後態度不佳，原審未與審酌，僅判處拘役15日
    ，認事用法有誤，請更為適法之裁判。然按法官於有罪判決
    如何量處罪刑，甚或是否宣告緩刑，均為實體法賦予審理法
    官裁量之刑罰權事項，法官行使此項裁量權，自得依據個案
    情節，參酌刑法第57條所定各款犯罪情狀之規定，於法定刑
    度內量處被告罪刑；除有逾越該罪法定刑或法定要件，或未
    能符合法規範體系及目的，或未遵守一般經驗及論理法則，
    或顯然逾越裁量，或濫用裁量等違法情事之外，並不得任意
    指摘其量刑違法（最高法院75年臺上字第7033號、72年臺上
    字第6696號、72年臺上字第3647號判例參照）。且在同一犯
    罪事實與情節，如別無其他加重或減輕之原因，下級審法院
    量定之刑，亦無過重或失輕之不當情形，則上級審法院對下
    級審法院之職權行使，原則上應予尊重（最高法院85年度臺
    上字第2446號判決參照）。準此，第一審法院所為量刑，如
    非有上揭明顯違法之情事，尚難得以擅加指摘其違法或不當
    至明。經查，原審認定被告罪證明確，而論以業務過失傷害
    罪，並審酌前情，詳論科刑，認事用法俱無違誤，且在量刑
    時業已將被告與告訴人未能和解一併考量在內，依前開最高
    法院判例意旨，殊難任意指摘原審量刑過輕，是檢察官徒以
    原審量刑過輕為由，提起上訴，為無理由，應予駁回。
四、末以，被告未曾因故意犯罪受有期徒刑以上刑之宣告，有臺
    灣高等法院被告前案紀錄表一份可憑，被告於本院合議庭審
    理期間已與告訴人達成和解，並已付訖和解金額，有本院調
    解筆錄乙份在卷可憑，本院認被告受此次罪刑宣告之教訓，
    當知所警惕而無再犯之虞，是本院認所宣告之刑以暫不執行
    為適當，併予宣告緩刑2 年，以啟自新。
據上論斷，應依刑事訴訟法第455 條之1 第1 項、第3 項、第36
8 條，刑法第74條第1 項第1 款，判決如主文。
本案經檢察官劉哲嘉到庭執行職務
中    華    民    國  100     年    10    月    25    日
                      交通法庭  審判長法  官  吳為平
                                      法  官  廖建傑
                                      法  官  黃俊華
以上正本證明與原本無異。
不得上訴。
                                      書記官  張懿昀
中    華    民    國   100    年    10    月    25    日